臺灣士林地方法院刑事判決　　　　　　　 96年度易字第538號
公　訴　人　臺灣士林地方法院檢察署檢察官
被　　　告　丙○○
上列被告因詐欺案件，經檢察官提起公訴（96年度偵緝字第182
號）及移請併案審理（臺灣桃園地方法院檢察署96年度偵字第77
87號），而被告於準備程序中就被訴及併案事實為有罪之陳述，
經合議庭裁定由受命法官獨任進行簡式審判程序，並判決如下：
    主  文
丙○○連續幫助意圖為自己不法之所有，以詐術使人將本人之物
交付，處有期徒刑伍月，如易科罰金，以銀元佰元折算壹日。
    事實及理由
壹、程序部分：
一、按適用簡式審判程序之有罪判決書之製作，準用刑事訴訟法
    第454 條之規定，同法第310 條之2 定有明文。本件經合議
    庭裁定由受命法官獨任進行簡式審判程序，爰依照前開法律
    規定，準用刑事訴訟法第454 條為判決書之製作，先予敘明
    。
二、按簡式審判程序之證據調查，不受刑事訴訟法第159 條第1
    項所定：「被告以外之人於審判外之言詞或書面陳述，不得
    作為證據。」之限制，此見同法第273 條之2 規定甚明。本
    件甲○○於警詢、偵訊及乙○○於警詢之陳述，雖均屬被告
    以外之人於審判外所為之陳述，然依照前開法律規定，亦得
    作為證據，併予敘明。
貳、實體認定部分：
一、犯罪事實：丙○○雖可預見將金融帳戶出售或出租予不熟識
    之人使用，可能被詐欺集團利用作為詐欺受款之工具，竟基
    於幫助詐欺之不確定概括犯意，先於民國94年10月某日，在
    桃園縣中壢市某處，將其於94年9 月27日在華南商業銀行中
    壢分行開戶之帳號000000000000號帳戶（以下簡稱丙○○華
    銀帳戶）存摺、提款卡及密碼，以新臺幣（以下同）2 千元
    之代價，出賣予姓名年籍均不詳之人。續又於95年2 月27日
    ，在桃園縣中壢市某處，以每10日3 千元租金之代價，將其
    於95年2 月24日在合作金庫商業銀行中壢分行開戶之帳號00
    00000000000 號帳戶（以下簡稱丙○○合庫帳戶）出租予姓
    名年籍均不詳之人。嗣收購丙○○華銀帳戶之人，果將取得
    之帳戶供所屬詐騙集團使用，其成員並意圖為自己不法之所
    有，共同基於詐欺之犯意聯絡，推由其成員在雅虎奇摩拍賣
    網站佯稱賣家，以「flysoremate 」帳號刊登拍賣NDS 遊戲
    主機1 部之訊息，並於95年2 月23日凌晨0 時13分許，以電
    子郵件發送得標確認通知予甲○○，使甲○○陷於錯誤，依
    該電子郵件內容指示於同日上午9 時49分許，至臺北市士林
    區芝山捷運站旁7-11便利商店內之中國信託商業銀行自動櫃
    員機轉帳3,550 元至丙○○華銀帳戶，隨即遭該詐欺集團成
    員以提款卡提領取款，嗣因甲○○匯款後遲未能取得標購之
    商品，始知受騙。另收租丙○○合庫帳戶之人，亦將取得之
    帳戶供所屬詐騙集團使用，其成員並意圖為自己不法之所有
    ，共同基於詐欺之犯意聯絡，推由所屬成員，於95年3 月16
    日上午10時30分許，撥打電話予乙○○，佯稱係其小學同學
    ，因故急需借款，致乙○○信以為真陷於錯誤，至臺北市○○○路○ 段9 號合作金庫商業銀行長安分行以現金存款方式
    存入5 萬元至丙○○合庫帳戶內，嗣遭詐騙集團成員提領殆
    盡。案經甲○○告訴並由臺北市政府警察局士林分局報告臺
    灣士林地方法院檢察署檢察官偵查起訴暨乙○○告訴並由臺
    南市警察局報告臺灣臺南地方法院檢察署檢察官呈請臺灣高
    等法院檢察署檢察長令轉臺灣桃園地方法院檢察署檢察官偵
    查後移請併案審理。
二、上揭犯罪事實，業據被告於警詢、偵訊及本院訊問時坦承不
    諱，核與證人甲○○於警詢、偵訊、乙○○於警詢時之陳述
    ，大致相符，並有奇摩電子信箱郵件列印資料1 份、中國信
    託商業銀行ATM 交易明細表、華南商業銀行中壢分行95年3
    月16日（95）華壢存字第107 號函及所附丙○○華銀帳戶開
    戶印鑑卡、存款往來明細表、合作金庫銀行存款憑條、合作
    金庫商業銀行中壢分行95年5 月17日合金壢營字第09500024
    29號函及所附丙○○合庫帳戶存款印鑑卡及分戶交易明細表
    各1 份附卷可稽，被告前揭供述，核與事實相符，本件事證
    明確，被告犯行，堪予認定。
三、按幫助犯係從犯，係從屬於正犯而成立，刑法上既無「共同
    幫助」之情，當亦無「幫助共同」之可言。故核被告所為，
    係犯刑法第30條第1 項、第339 條第1 項之幫助詐欺罪。又
    按行為後法律有變更者，適用行為時之法律。但行為後之法
    律有利於行為人者，適用最有利於行為人之法律，刑法第2
    條第1 項定有明文，此為「從舊從輕」之比較，查被告為幫
    助詐欺行為時，95年7 月1 日修正施行前刑法（以下簡稱修
    正前刑法）第56條規定：「連續數行為而犯同一之罪名者，
    以一罪論。但得加重其刑至二分之一。」前開連續犯規定，
    修正施行後業經刪除，此雖非犯罪構成要件之變更，但顯已
    影響行為人刑罰之法律效果，自屬法律有變更。而連續犯本
    質上應屬數罪，僅係基於訴訟經濟或責任吸收原則之考量，
    而論以一罪，並加重其刑至二分之一。刑法修正後將連續犯
    規定刪除，致修正後刑法已無連續犯規定可資適用，原連續
    數行為，須以數罪併罰。修正前後，顯有一次評價與多次評
    價之別，自應以修正前之規定，較為有利。本件被告先後2
    次提供帳戶幫助詐欺犯行，時間緊接，手法相同，所犯為構
    成要件相同之罪，顯係基於概括犯意為之，為連續犯，應依
    修正前刑法第56條之規定論以一罪，並加重其刑。起訴意旨
    雖未敘及被告幫助詐欺集團詐騙乙○○部分之犯行，惟此部
    分與起訴之犯罪事實，具有連續犯裁判上一罪關係，為起訴
    效力所及，並經移請併案審理，本院自得一併加以審究。被
    告暨為幫助犯，應依刑法第30條第2 項規定，按正犯之刑減
    輕其刑，並先加後減之。茲審酌被告貪圖小利，鋌而走險，
    提供帳戶予他人使用，所為影響社會正常交易安全，增加被
    害人尋求救濟困難，並使犯罪追查趨於複雜，暨其犯罪之動
    機、目的、手段、生活狀況、智識程度及犯罪後之態度等一
    切犯罪情狀，量處如主文所示之刑。又被告行為時，修正前
    刑法第41條第1 項前段規定：「犯最重本刑為5 年以下有期
    徒刑以下之刑之罪，而受6 個月以下有期徒刑或拘役之宣告
    ，因身體、教育、職業、家庭之關係或其他正當事由，執行
    顯有困難者，得以1 元以上3 元以下折算1日 ，易科罰金。
    」而被告行為時之易科罰金折算標準，修正刪除前罰金罰鍰
    提高標準條例第2 條規定，就其原定數額提高為100 倍折算
    1 日，職此被告行為時之易科罰金折算標準，應以銀元100
    元以上300 元以下折算1 日，折算為新臺幣後應以新臺幣
    300 元以上900 元以下折算1 日。惟修正後刑法第41條第1
    項前段則規定：「犯最重本刑為5 年以下有期徒刑以下之刑
    之罪，而受6 個月以下有期徒刑或拘役之宣告者，得以新臺
    幣1 千元、2 千元或3 千元折算1 日，易科罰金。」比較修
    正前後之易科罰金折算標準，以修正前刑法之規定，較有利
    於被告，故依應刑法第2 條第1 項前段，適用被告行為時之
    修正前刑法第41條第1 項前段及修正刪除前罰金罰鍰提高標
    準條例第2 條，諭知易科罰金之折算標準。至被告犯罪所得
    ，未經扣案，且數額不大，衡情已經花用滅失，為免執行困
    難，爰不為沒收之宣告。
四、至修正前刑法第30條第1 項、第2 項規定為：「幫助他人犯
    罪者，為從犯。雖他人不知幫助之情者，亦同。從犯之處罰
    ，得按正犯之刑減輕之」，修正後則規定：「幫助他人實行
    犯罪行為者，為幫助犯。雖他人不知幫助之情者，亦同。幫
    助犯之處罰，得按正犯之刑減輕之」，揆諸本條之修正理由
    係為釐清幫助犯從屬性之疑義，並明示幫助犯之成立，亦以
    被幫助者著手犯罪之實行，且具備違法性為必要，是應僅屬
    法理之明文化，而非屬法律之變更，並無新舊法比較適用之
    問題，應依一般法律適用之原則，適用裁判時法。另被告行
    為時，本件據以論罪科刑之刑法第339 條第1 項法定刑中關
    於「或科或併科1 千元以下罰金」部分，應適用罰金罰鍰提
    高標準條例第1 條前段，依行政院會銜司法院所定標準提高
    至10倍，經依現行法規所定貨幣單位折算新臺幣條例第2 條
    規定，折算為新臺幣後內容為：或科或併科3 萬元以下罰金
    。而被告行為後，刑法施行法於95年6 月14日修正增訂第1
    條之1 ，其第1 項、第2 項前段規定：「中華民國94年1 月
    7 日刑法修正施行後，刑法分則編所定罰金之貨幣單位為新
    臺幣。94年1 月7 日刑法修正時，刑法分則編未修正之條文
    定有罰金者，自94年1 月7 日刑法修正施行後，就其所定數
    額提高為30倍」，據此刑法第339 條第1 項法定刑罰金部分
    已變更為：或科或併科3 萬元以下罰金。修正增訂前後，其
    實質內容相同，並無有利不利之別，亦無刑法第2 條第1 項
    新舊法比較之問題，應依一般法律適用之原則（最高法院95
    年度第21次刑事庭會議決議參照），適用裁判時之刑法施行
    法第1 條之1 第1 項、第2 項前段調整刑法第339 條第1 項
    之法定刑，附此敘明。
五、依刑事訴訟法第273 條之1 第1 項、第299 條第1 項前段，
    刑法第2 條第1 項前段、第30條第1 項、第2 項、第339 條
    第1 項、修正前刑法第56條、第41條第1 項前段，修正刪除
    前罰金罰鍰提高標準條例第2 條，刑法施行法第1 條之1 第
    1 項、第2 項前段，判決如主文。
六、如不服本判決，應於判決送達後10日內，向本院提出上訴狀
    。
本案經檢察官黃德松到庭執行職務。
中　　華　　民　　國　　96　　年　　5 　　月　　25　　日
                  刑事第五庭法  官  周群翔
以上正本證明與原本無異。
                            書記官  劉育君
中　　華　　民　　國　　96　　年　　5 　　月　　25　　日
附錄本案論罪科刑法條全文：
中華民國刑法第339條
意圖為自己或第三人不法之所有，以詐術使人將本人或第三人之
物交付者，處5 年以下有期徒刑、拘役或科或併科1 千元以下罰
金。
以前項方法得財產上不法之利益或使第三人得之者，亦同。
前二項之未遂犯罰之。
